臺灣高雄地方法院民事裁定
                                  111年度雄事聲更字第1號
聲  請  人  郁晟興業有限公司

法定代理人  陳郭水美


相  對  人  晋欣營造股份有限公司

法定代理人  曾建國  

上列當事人間聲請確定訴訟費用額事件，聲請人就本院司法事務
官於110 年9 月30日所為之裁定，聲明異議，前經本院以110 年
度雄事聲字第17號裁定駁回異議，嗣經本院110 年度抗字第192 
號廢棄原裁定，發回更審，本院裁定如下：
    主  文
原裁定廢棄。
相對人應賠償聲請人之訴訟費用額確定為新臺幣壹拾壹萬零貳佰
陸拾肆元，及自本裁定送達相對人之翌日起至清償日止，按週年
利率百分之五計算之利息。
    理  由
一、按司法事務官處理事件所為之處分，與法院所為者有同一之
    效力；當事人對於司法事務官處理事件所為之終局處分，得
    於處分送達後10日之不變期間內，以書狀向司法事務官提出
    異議；司法事務官認前項異議有理由時，應另為適當之處分
    ；認異議為無理由者，應送請法院裁定之；法院認第1項之
    異議為有理由時，應為適當之裁定；認異議為無理由者，應
    以裁定駁回之，民事訴訟法第240條之3、第240條之4第1項
    前段、第2項及第3項分別定有明文。聲請人於民國110 年10
    月7日收受本院司法事務官所為110年度司聲字第529號裁定
    （下稱原裁定），並於同年月18日提出異議，經司法事務官
    認其異議無理由而送請本院裁定，核與上開規定相符，合先
    敘明。
二、異議意旨略以：原裁定引用台灣高等法院高雄分院（下稱高
    雄高分院）105年度抗字第143號裁定（系爭裁定）之事實顯
    與本案不同，系爭裁定案例為聲請人單方主動撤回鑑定，與
    本案係兩造同意送鑑定、鑑定程序中相對人極度不配合，導
    致無法順利進行鑑定之情形不同，兩者實難相提並論，程序
    中因可歸責相對人而延滯所生之訴訟費用，應由相對人負責
    ，爰提起異議，並聲明：相對人應賠償聲請人訴訟費用額確
    定為新台幣（下同）110,264元【10,214元＋(鑑定費用115,0
    00元×百分之87）】，以上均自裁定送達翌日起至清償日止
    ，按週年利率百分之五計算之利息。
三、按法院未於訴訟費用之裁判確定其費用額者，第一審受訴法
    院於該裁判有執行力後，應依聲請以裁定確定之；依第1項
    確定之訴訟費用額，應於裁定送達之翌日起，加給按法定利
    率計算之利息，民事訴訟法第91條第1項、第3項定有明文。
    再按所謂訴訟費用，除裁判費外，尚包括民事訴訟法第77條
    之23至第77條之25所定費用在內，是法院囑請鑑定之鑑定費
    用依民事訴訟法第77條之23規定，亦屬訴訟費用之一部；訴
    訟費用之規範意旨，係在界定當事人為該訴訟所支出之相關
    必要費用，並在訴訟終結時為訴訟費用之分擔，則其涵攝範
    圍自應以在訴訟中所支出且必要者為限。而此項限制，一方
    面使訴訟費用之項目，限縮在法院審理中可斟酌控管之範圍
    ，不致流於寬鬆；一方面亦將當事人在訴訟外所自行支出之
    費用，基於無從控管其必要性之考量，而排除在外，應具有
    其相當性及合理性（最高法院100年度台抗字第832號、台灣
    高雄高分院105年度抗字第292號裁定意旨參照）。
四、經查
(一)兩造間請求給付保留款事件，經本院103年度雄訴判決聲請
    人一部勝訴，訴訟費用由相對人負擔百分之94，餘由聲請人
    負擔，兩造不服分別提起上訴及附帶上訴，經高雄高分院10
    8年度上易字第339號判決確定在案（下稱原確定判決），並
    諭知第一審及第二審訴訟費用關於上訴部分，由上訴人即相
    對人負擔百分之87，餘由附帶上訴人即聲請人負擔;第二審
    訴訟費用關於附帶上訴部分，由附帶上訴人即聲請人負擔。
    依此負擔標準，原裁定審酌聲請人及相對人應負擔之訴訟費
    用額，及兩造所得求償之金額互相抵銷後，相對人應賠償聲
    請人之訴訟費用額為10,214元，及自本裁定送達之翌日起至
    清償日止，按週年利率百分之5 計算之利息。
(二)本院於一審審理中認鑑定有其必要，依聲請人之聲請囑託台
    灣省土木技師公會鑑定，原裁定引用系爭裁定無非針對其有
    無鑑定完成或有無鑑定結果供法院審酌，而認定聲請人預納
    之鑑定費用不得列為訴訟費用之範圍。然查，系爭裁定之鑑
    定係未經法院依職權囑託鑑定，顯見該案之鑑定非屬必要。
    而鑑定費用是否列入訴訟費用，涵攝範圍自應以在訴訟中所
    支出且必要者為限，而本件聲請人預納之鑑定費用，既係本
    院於訴訟程序進行中，為進行訴訟之必要，命相對人預納費
    用而囑託鑑定機構而為鑑定，並非聲請人於程序外自行委託
    鑑定，經本院調閱相關民事卷宗查核屬實，則該鑑定費用自
    屬訴訟程序中所支出之必要費用，依上開法規及高雄高分院
    見解，應列入訴訟費用之計算範圍。至於是否有鑑定結果可
    供法院審酌、係何人撤回鑑定、兩造是否曾有約定等均不影
    響本院對於鑑定必要性之認定。
(三)查本件聲請人陳報支出鑑定費用115,000元，依原確定判決
    所載，由相對人負擔百分之87即100,050元（計算式：115,0
    00×百分之87＝100,050元），餘由聲請人負擔，故相對人應
    賠償聲請人訴訟費用額確定為110,264元（計算式：10,214
    元＋100,050元＝110,264元），及自本裁定送達之翌日起至清
    償日止，按週年利率百分之5 計算之利息。
五、綜上所述，原裁定就相對人應賠償聲請人之訴訟費用額核定
    為10,214元，於應負擔訴訟費用額之計算尚有未洽，異議意
    旨指摘原裁定不當，為有理由，爰廢棄原裁定，並由本院重
    新核算自為裁定如主文第2項所示。
六、據上論結，本件異議為有理由。依民事訴訟法第240條之4第
    3項，裁定如主文。
中　　華　　民　　國　　111 　年　　3 　　月　　9 　　日
                  高雄簡易庭    法　官  張茹棻
以上正本係照原本作成。
如對本裁定抗告須於裁定送達後10日內向本院提出抗告狀，並繳
納抗告費新臺幣1,000元。
中　　華　　民　　國　　111 　年　　3 　　月　　9 　　日
                                書記官  黃振祐